臺灣新北地方法院刑事判決
110年度訴字第1352號
公  訴  人  臺灣新北地方檢察署檢察官
被      告  林世鑫



選任辯護人  陳培豪律師(法扶律師)          
上列被告因違反毒品危害防制條例案件，經檢察官提起公訴（11
0年度少連偵緝字第44號），本院判決如下：
    主  文
甲○○共同犯販賣第三級毒品未遂罪，處有期徒刑參年拾月。
扣案如附表編號1至3所示之物均沒收。 
    事  實
一、甲○○明知3,4-亞甲基雙氧苯基乙基胺丁酮係毒品危害防制條
    例第2條第2項第3款所規定之第三級毒品，未經許可，不得
    販賣，竟仍意圖營利，與少年蔡○凡（民國92年10月生，所
    涉案件另經本院少年法庭審理），共同基於販賣第三級毒品
    之犯意聯絡，先由少年蔡○凡於110年1月7日8時20分，使用
    通訊軟體「Wechat」以暱稱「營業中」，於個人動態中刊登
    「營業中、迷彩新包裝舒服、熱賣、沒有男朋友女朋友的、
    來找我雖然我不能給你幸福但我能給你舒服歡迎私訊」等語
    暗示販賣毒品之意，經員警執行網路巡邏勤務發現上情後，
    遂佯稱欲購買毒品，而與少年蔡○凡聯繫後達成以新臺幣（
    下同）4,000元代價購買10包毒品咖啡包之合意，約定於同
    日22時許，在新北市○○區○○街00號前進行交易。少年蔡○凡
    旋向真實姓名年籍不詳暱稱「吳柏毅」聯繫，「吳柏毅」即
    聯繫甲○○攜帶10包毒品咖啡包與少年蔡○凡一同前往上開約
    定地點交易。嗣甲○○與少年蔡○凡於同日22時2分許，騎乘機
    車抵達新北市○○區○○路000巷00弄0號前，甲○○即指示少年蔡
    ○凡步行前往約定地點與員警交易，甲○○則留於原地等待，
    俟員警交付4,000元與少年蔡○凡，少年蔡○凡表示毒品咖啡
    包10包係由甲○○交付，員警隨即表明身分當場逮捕少年蔡○
    凡，在其身上扣得IPHONE手機1支（含門號：0000000000號S
    IM卡1張）後，復於同日22時15分許，在新北市○○區○○路0段
    000巷00弄0號前逮捕甲○○，並扣得含有上開第三級毒品成分
    之毒品咖啡包10包（驗前總淨重36.49公克）及行動電話手
    機1支（粉色OPPO手機，含門號0000000000號SIM卡1張）而
    未遂。
二、案經新北市政府警察局新莊分局報告臺灣新北地方檢察署檢
    察官偵查起訴。
    理  由
壹、證據能力部分：
一、按被告以外之人於審判外之陳述，雖不符刑事訴訟法第159
    條之1至第159條之4之規定，而經當事人於審判程序同意作
    為證據，法院審酌該言詞陳述或書面陳述作成時之情況，認
    為適當者，亦得為證據。當事人、代理人或辯護人於法院調
    查證據時，知有第159條第1項不得為證據之情形，而未於言
    詞辯論終結前聲明異議者，視為有前項之同意，刑事訴訟法
    第159條之5定有明文。查本判決所引用具傳聞性質之各項證
    據資料，經本院於審判期日依法踐行調查證據程序，檢察官
    、被告甲○○及辯護人就上開證據之證據能力均未爭執，於言
    詞辯論終結前亦未聲明異議，本院審酌上開證據作成時之情
    狀，並無違法或不當等情形，且與本案相關之待證事實具有
    關聯性，認為以之作為本案之證據亦屬適當，爰依前揭規定
    ，認均應有證據能力。
二、本判決援引下列非屬供述證據之書證及物證，並無證據證明
    有出於違法取得之情形，復經本院依法踐行調查程序，自均
    有證據能力。
貳、實體部分：
一、認定犯罪事實所憑之證據及理由：
　　訊據被告甲○○固坦承其於前揭時、地有騎乘機車搭載少年蔡
    ○凡前往案發地點，且扣案之10包毒品咖啡包係其所有之情
    ，惟矢口否認有被訴販賣第三級毒品未遂之犯行，並辯稱：
    本案之毒品雖然是在伊身上扣得，但伊本來是買來自用，不
    是用來販賣，伊過去也沒有販賣毒品的前科，少年蔡○凡亦
    非伊之朋友，而是「吳柏毅」的朋友，蔡○凡是用WeChat通
    訊軟體在行銷毒品，透過「吳柏毅」來跟伊要毒品咖啡包10
    包，致伊遭誤認為蔡○凡販賣毒品之共犯，伊確無共同販賣
    第三級毒品咖啡包之犯意云云。經查：
㈠、上揭事實，業據證人即共犯蔡○凡於警詢、偵查中結證明  確
    (見110年度少連偵字第70號偵查卷第31至38、259至261頁)
    ，並有新莊分局警員李子浩110年1月7日職務報告、扣案被
    告手機之勘驗報告、新北市政府警察局新莊分局110年1月7
    日搜索扣押筆錄暨扣押物品目錄表、自願受搜索同意書、查
    獲現場及扣案毒品照片、對話譯文、WeChat通訊軟體截圖等
    在卷可稽(見同上偵查卷第39、159至254、51至55、59至65
    、71至73、76至83頁)，復有附表編號1至3所示之物扣案可
    證。而如附表編號1所示之物，經送鑑定後，經檢視均為金
    色包裝，外觀型態均相似。驗前總毛重48.39公克(包裝總重
    約11.90公克），驗前總淨重約36.49公克。隨機抽取編號4
    鑑定：經檢視內含褐色粉末。淨重4.75公克，取1.90公克鑑
    定用罄，餘2.85公克。檢出第三級毒品”3,4-亞甲基雙氧苯
    基乙基胺丁酮”(Eutylone)成分。測得3,4-亞甲基雙氧苯基
    乙基胺丁酮純度約3%。依據抽測純度值，推估編號1至10均
    含3,4-亞甲基雙氧苯基乙基胺丁酮之驗前總純質淨重約1.09
    公克一節，有內政部警政署刑事警察局110年4月16日刑鑑字
    第1100006802號鑑定書附卷可佐（見同上偵查卷第149至150
    頁），是上開事實應堪認定。 
㈡、至被告及選任辯護人雖以前揭情詞置辯。茲查，證人蔡○凡於
    偵查中結證稱：案發前伊用微信在網路上說要賣咖啡包，伊
    的帳號是營業中，有一個帳號「新莊小辣椒」的人密伊，說
    他朋友要10包，說要4千元，要伊送到樹林一個地方，當時
    伊沒有車，是被告甲○○載伊去的，咖啡包當時是在他身上，
    伊當時身上沒有貨，伊跟「吳柏毅」叫貨，後來是被告帶貨
    10包咖啡包過來，就騎車載伊去那邊，被告跟伊說，伊跟他
    是第一次認識，所以叫伊先去交易現場看看，伊當時身上沒
    有東西，伊過去就被抓了，因被告叫伊先去看，說看到錢再
    叫他過去，伊猜這意思應該是他怕被釣魚；交易的錢伊拿1
    千、被告拿3千，「吳柏毅」好像沒有，因為他是介紹的等
    語(見同上偵查卷第259、261頁)，核與被告甲○○於偵查中供
    稱：WeChat暱稱「營業中」是蔡○凡，伊跟蔡○凡不認識，是
    伊朋友「吳柏毅」案發當日晚上6至8點左右用臉書訊息傳給
    伊，先叫伊去把伊家裡的10包咖啡包帶出來，本來說要去找
    「吳柏毅」，但後來又叫伊去找伊不認識的蔡○凡，伊到興
    仁夜市去載蔡○凡到樹林秀泰，伊叫蔡○凡先去拿錢，車子停
    在板橋大觀路三段160巷31弄1號，原本錢拿回來，伊才會把
    咖啡包給蔡○凡；蔡○凡要給伊3千元；伊在1月7日晚上7點從
    伊朋友那邊拿來10包，伊沒有給伊朋友錢，伊只有拿10包而
    已，會去拿是因為「吳柏毅」跟伊說他朋友要毒品咖啡包，
    伊在新北市土城工業區附近跟伊拿朋友的等語(見同上偵查
    卷第121 、122頁)，大致相符，復衡以本案在被告身上所扣
    得之第三級毒品咖啡包10包倘是被告買來作為自用之毒品，
    何以被告於案發時需特地前去搭載完全不熟識少年蔡○凡到
    案發現場，且指示蔡○凡先去確認購買毒品者是否有攜帶購
    買毒品之款項? 且蔡○凡何以需將所收得之販賣毒品款項中
    之3千元給被告?由此在在顯示案發當時，被告所以攜帶扣案
    第三級毒品咖啡包到案發現場，確係與蔡○凡共同基於販賣
    第三級毒品之犯意甚明。
㈢、再3,4-亞甲基雙氧苯基乙基胺丁酮為法定第三級毒品，不得
    交易流通，自無一定之公定價格，是其各次買賣之價格，當
    亦各有差異，或隨供需雙方之資力、關係之深淺、需求之數
    量、貨源之充裕與否、販賣者對於資金之需求程度，以及政
    府查緝之態度，進而為各種不同之風險評估，而為機動性之
    調整，是其價格標準，自非一成不變，且販賣者從各種「價
    差」或「量差」或「純度」謀取利潤方式，亦有差異，然其
    所圖利益之非法販賣行為目的，則屬相同，並無二致。因之
    ，販賣利得，除經被告坦承，或其價量至臻明確，確實難以
    究其原委。然按一般民眾普遍認知之毒品非法交易，向為政
    府查禁森嚴且重罰不寬貸，衡諸常情，倘非有利可圖，絕無
    平白甘冒被重罰風險之理，從而，舉凡其有償交易，除足反
    證其確另基於某種非圖利本意之關係外，通常尚難因無法查
    悉其買進、賣出之差價，而諉無營利之意思，或阻卻販賣犯
    行之追訴。查被告於警詢時供承：案發時蔡○凡先過去跟買
    家碰面拿錢，等他拿到錢把錢交給伊後，伊再把毒品咖啡包
    交給蔡○凡，他再拿去給買家，這次交易完成後伊拿毒品之
    價金3,000元、蔡○凡拿毒品之價金1,000元；伊所以販賣毒
    品咖啡包因為想賺錢等語(見同上偵查卷第27、28頁)，是依
    被告前開所述，其販售本案咖啡包係為賺錢之故，故本案堪
    認被告主觀上確有營利之意圖甚明。
㈣、本案事證明確，被告犯行洵堪認定，應依法論科。
二、論罪科刑：
㈠、罪名：
    按刑事偵查技術上所謂「釣魚偵查」，係指對原已犯罪或具
    有犯罪故意之人，以設計引誘方式，使其暴露犯罪事證，而
    加以逮捕或偵辦，此純屬偵查犯罪技巧範疇，並未違反憲法
    對基本人權之保障，且於公共利益維護有其必要性。警方為
    辦案自稱毒品買家，佯稱購買而將販賣毒品者誘出，以求人
    贓俱獲加以逮捕，並無實際買受之真意，事實上亦不能真正
    完成買賣，僅能論以販賣未遂。是被告有意販賣如附表編號
    1所示之第三級毒品，遭警誘出而未實際完成交易，所為係
    犯毒品危害防制條例第4條第6項、第3項之販賣第三級毒品
    未遂罪。其意圖販賣而持有第三級毒品之低度行為，為販賣
    之高度行為所吸收，不另論罪。
㈡、共同正犯：
    被告就上開犯行，與少年蔡○凡有犯意聯絡及行為分擔，為
    共同正犯。
㈢、刑之加重、減輕事由之說明：
 1、刑法第25條第2項（未遂犯）：
    被告本案犯行，雖已著手販賣第三級毒品行為之實行，惟尚
    未發生販賣既遂之結果，為未遂犯，爰依刑法第25條第2項
    之規定，按既遂犯之刑減輕之。
 2、被告並無兒童及少年福利與權益保障法第112條第1項之適用
    ：
  ⑴按兒童及少年福利與權益保障法第112條第1項前段「成年人
    教唆、幫助或利用兒童及少年犯罪或與之共同實施犯罪或故
    意對其犯罪者，加重其刑至二分之一」規定，係以被害人或
    共犯之年齡作為加重刑罰要件（或為刑法分則或總則加重）
    ，雖不以行為人明知其年齡為必要，但仍須證明該成年人對
    於犯罪之對象或與之共同實施犯罪者係兒童或少年，而具有
    「不確定故意」，始足當之。
  ⑵經查，被告為本案犯行時已成年，而共犯蔡○凡當時為未滿18
    歲之少年，且證人即共犯蔡○凡於警詢時證稱：伊不認識被
    告，被告是朋友的朋友，被告是伊朋友吳柏毅介紹，所以叫
    被告來載伊，一起去現場等語（見同上偵查卷第36頁），是
    衡以被告於案發時係第一次見到少年蔡○凡，且蔡○凡於斯時
    之年紀已滿17歲，是一般人在此情狀實難僅單憑少年蔡○凡
    之外貌，得知其為未滿18歲之少年，再本案並無客觀事證足
    以證明被告對少年蔡○凡係未滿18歲之少年具有不確定故意
    ，則被告與少年蔡○凡共同販賣第三級毒品，自無兒童及少
    年福利與權益保障法第112條第1項前段（成年人與少年共同
    實施犯罪）之適用。
㈣、爰審酌被告明知第三級毒品對於人體健康危害至鉅，且為政
    府嚴令禁絕流通，竟漠視毒品之危害性，擬販賣毒品以牟利
    ，不但助長毒品泛濫，嚴重危害國民身心健康及社會風氣，
    影響社會層面非淺，所為應予譴責；惟考量被告本案販售行
    為因員警網路巡邏查獲而不遂，犯罪所生危害尚未擴大，且
    兼審酌被告之犯後態度、販賣毒品之價格、數量非鉅、犯罪
    之目的、手段、素行、於本院審理中自述國中畢業之教育程
    度、現從事拆除房屋修繕之工作，與女友、哥哥同住之生活
    狀況（本院卷第283頁）等一切情狀，爰量處如主文所示之
    刑。
三、沒收：
㈠、第三級毒品：
    按毒品危害防制條例第18條第1項後段規定查獲之第三、四
    級毒品，無正當理由而擅自持有者，沒入銷燬之；此應沒入
    銷燬之毒品，專指查獲施用或持有之第三、四級毒品而未構
    成刑事犯罪者而言；倘屬相關法條明文規定處罰之犯罪行為
    ，即非該條項應依行政程序沒入銷燬之範圍；如其行為已構
    成犯罪，則該毒品即屬不受法律保護之違禁物，應回歸刑法
    之規定而為沒收，始為適法（最高法院98年度台上字第2889
    號、99年度台上字第2733號判決意旨參照）。經查，扣案如
    附表編號1所示之物，經檢驗含第三級毒品成分，均為違禁
    物，應依刑法第38條第1項規定宣告沒收，裝盛上開毒品之
    包裝袋，因與其內之毒品難以析離，且無析離之必要，應視
    同毒品，併與第三級毒品宣告沒收，又送驗耗損部分之毒品
    因已滅失，爰不另宣告沒收。
㈡、供犯罪所用之物：
    扣案如附表編號2、3所示之物，分別為被告、共犯少年蔡○
    凡所有，是渠等用來聯繫「吳伯毅」及上網張貼販賣毒品訊
    息所用之物，顯係供其等上開販賣第三級毒品未遂犯行所用
    之物，應依毒品危害防制條例第19條第1項之規定，不問屬
    於犯罪行為人與否，宣告沒收之。
據上論斷，應依刑事訴訟法第299條第1項前段，毒品危害防制條
例第4條第3項、第6項、第19條第1項，刑法第11條、第28條、第
25條第2項、第38條第1項，判決如主文。
本案經檢察官乙○○提起公訴，檢察官王佑瑜到庭執行職務。
中　　華　　民　　國　　111 　年　　9 　　月　　28　　日
                  刑事第十二庭  審判長法  官  陳正偉
                                      
                                      法  官  鄭淳予
                                      
                                      法  官  陳志峯
以上正本證明與原本無異。
如不服本判決應於收受送達後20日內向本院提出上訴書狀，並應
敘述具體理由；其未敘述上訴理由者於上訴期間屆滿後20日內向
本院補提理由書（均須按他造當事人之人數附繕本）「切勿逕送
上級法院」。
                                      書記官  張馨尹
中　　華　　民　　國　　111 　年　　9 　　月　　30　　日
附錄本案論罪科刑之法條：
毒品危害防制條例第4條
製造、運輸、販賣第一級毒品者，處死刑或無期徒刑；處無期徒
刑者，得併科新臺幣3千萬元以下罰金。
製造、運輸、販賣第二級毒品者，處無期徒刑或10年以上有期徒
刑，得併科新臺幣1千5百萬元以下罰金。
製造、運輸、販賣第三級毒品者，處7年以上有期徒刑，得併科
新臺幣1千萬元以下罰金。
製造、運輸、販賣第四級毒品者，處5年以上12年以下有期徒刑
，得併科新臺幣5百萬元以下罰金。
製造、運輸、販賣專供製造或施用毒品之器具者，處1年以上7年
以下有期徒刑，得併科新臺幣150萬元以下罰金。
前五項之未遂犯罰之。

附表
編號 物品名稱 數量 所有人 1 本案毒品咖啡包（驗前總淨重36.49公克） 10包 甲○○ 2 粉色OPPO手機(含SIM卡1張、門號0000000000號)     1支     甲○○ 3 IPHONE手機（含SIM卡1張、門號：0000000000號） 1支     蔡○凡